【裁判字號】    92,基小,57
【裁判日期】    920605
【裁判案由】    給付管理費
【裁判全文】
臺灣基隆地方法院小額民事判決  九十二年度基小字第五七號
    原      告  基隆市陽光故鄉社區管理委員會
?
    法定代理人  丙  ○
    訴訟代理人  甲○○
    被      告  丁○○
    訴訟代理人  乙○○
右當事人間請求給付管理費事件，本院判決如左：
    主      文
被告應給付原告新台幣柒萬捌仟肆佰元，及自民國九十二年二月十二日起至清償日止
，按週年利率百分之五計算之利息。
新台幣壹仟壹佰壹拾貳元由被告負擔。
本判決得假執行。
    事實及理由要領
一、原告起訴主張被告係基隆市陽光故鄉社區（下稱陽光故鄉社區）之所有權人，其
    所有之建物門牌為基隆市○○○路二巷二十二之七號，該社區於民國八十四年十
    二月十日業經第一屆區分所有權人會議決議成立管理委員會，並向基隆市警察局
    報備在案，又依該社區之規約，各住戶除每月繳納基本管理費新台幣（下同）七
    百元，尚應繳納按所有建物之坪數為基準，自八十四年十二月起至九十年五月三
    十一日止，每坪依二十五元計算，自九十年六月一日起每坪依二十三元計算之管
    理費，並應於每月十日前繳交，被告之房屋坪數為二二坪。惟被告自八十六年六
    月起即未繳納管理費，至九十一年九月止，共積欠管理費七萬八千四百元，已逾
    二期之事實，業據提出與其主張相符之建物登記簿謄本、基隆市陽光故鄉社區規
    約、第一屆區分所有權人大會會議紀錄、管理委員會公告、基隆市警察局准予備
    查函等影本為證，且為被告所不爭執，自堪信原告之主張為實在。
二、被告雖辯稱第一屆區分所有權人大會中將建商列入表決人數，係違反社區規約規
    定，該次會議就管理委員會成立及社區規約中管理費收取標準部分規定之議決不
    合法，且原告迄未依公寓大廈管理條例規定完成報備登記程序，自始未合法成立
    ，應不具當事人能力，且原告未就其房屋漏水部分修繕，顯未善盡管理之責等語
    。惟查:
 （一）按公寓大廈建築物所有權登記之區分所有權人及其區分所有權比例均達三分
       之二以上時，起造人應於六個月內召集區分所有權人會議訂定規約，並向地
       方主管機關報備；區分所有權人會議之決議，除本條例或規約另有規定外，
       應有區分所有權人過半數及其區分所有權比例合計過半數之出席，以出席人
       數過半數及其區分所有權比例占出席人數區分所有權合計過半數之同意行之
       ；區分所有權人會議，關於規約之訂定或變更，應有區分所有權人三分之二
       以上及其區分所有權比例合計三分之二以上出席，以出席人數四分之三以上
       及其區分所有權比例占出席人數區分所有權四分之三以上之同意行之；公寓
       大廈應成立管理委員會或推選管理負責人，管理委員會有當事人能力，管理
       委員會之職務包括收益、公共基金及其他經費之收支、保管及運用，公寓大
       廈管理條例第二十六條第一項、第三十九條第一項、第三十一條第一項第一
       款、第二十七條第一項、第三十五條第一項、第三十四條第六款分別定有明
       文。查陽光故鄉社區共有七百十一專有部分，其中一百四十二專有部分為建
       商金固建設公司（下稱金固公司）所有，而其社區規約就建商表決權之行使
       及計算方式，並未特別規定；又第一屆區分所有權人大會之出席區分所有權
       人之專有部分連同金固公司共四百九十五戶，已逾區分所有權人數三分之二
       ，當次會議出席之全體區分所有權人均同意成立管理委員會，並同意對於議
       案表決權之行使，金固公司不參與表決，惟其票數加入表決結果為多數之一
       方，又該次會議中對於社區規約第六項住戶管理金中第一款有關管理費收取
       標準等規定之制定，共有二百九十二戶一般住戶同意，加計建商金固公司之
       票數，共四百三十四票，已逾出席人數四分之三之事實，有陽光故鄉社區規
       約及第一屆區分所有權人會議紀錄各一份在卷可稽，是依前揭經出席區分所
       有權人全體同意之計算標準，該次關於管理委員會成立及社區規約制定之決
       議，其出席人數及法定人數均已達法定標準，被告抗辯該決議不合法，自無
       可採。原告既係經區分所有權人依前揭規定決議成立，即為合法管理組織，
       得依法執行前述職務，至公寓大廈管理條例第二十六條第一項所定起造人應
       將區分所有權人會議所訂規約向地方主管機關報備之程序，不過係行政管理
       措施，與管理委員會是否合法成立無涉，被告執此抗辯原告未具當事人能力
       ，亦顯非可採。
 （二）按專有部分、約定專用部分之修繕、管理、維護，由各該區分所有權人或約
       定專用部分之使用人為之，並負擔其費用；共用部分、約定共用部分之修繕
       、管理、維護，由管理負責人或管理委員會為之。其費用由公共基金支付或
       由區分所有權人按其共有之應有部分比例分擔之。但修繕費係因可歸責於區
       分所有權人之事由所致者，由該區分所有權人負擔，公寓大廈管理條例第十
       條第一項、第二項分別定有明文。被告主張原告未修繕其房屋漏水部分，惟
       原告否認該漏水部分為公寓大廈之共用部分或約定共用部分，被告就此復未
       能舉證證明，揆諸前揭規定，其主張原告應負修繕之責，已屬無據。又按公
       寓大廈應設置公共基金，其來源之一為區分所有權人依區分所有權人會議決
       議繳納；公寓大廈之公共基金應設專戶儲存，並由管理負責人或管理委員會
       負責管理，其運用應依區分所有權人會議之決議為之，公寓大廈管理條例第
       十八條第一項第二款、第三項亦有明定。是區分所有權人應繳之公寓大廈之
       管理費等公共基金，係依區分所有權人會議決議而繳納，且依區分所有權人
       會議決議之用途供公寓大廈共同使用，管理委員會僅係管理機關，並未取得
       公共基金之所有權。再按公寓大廈管理委員會之組織及選任應於規約中定之
       ；管理委員、主任委員、及管理負責人任期為一年；管理委員會應向區分所
       有權人會議負責，並向其報告會務；而管理負責人、主任委員、或管理委員
       無正當理由未執行區分所有權人會議決議事項者，應由主管機關處以罰鍰，
       同法第二十七條第一項、第二項、第三十六條、第三十八條第五款亦規定甚
       明。復按所謂同時履行之抗辯，乃係基於雙務契約而發生，倘雙方之債務，
       非本於同一之雙務契約而發生，縱令雙方債務在事實上有密切之關係，亦不
       能發生同時履行之抗辯（最高法院五十九年台上字第八五０號判例參照）。
       準此，區分所有權人繳納管理費之義務既非自與管理委員會之契約而生，管
       理委員會或管理委員就其執行區分所有權人會議決議等法定職務之責任，亦
       係向區分所有權人會議負責，二者並非本於同一雙務契約而發生，倘管理委
       員會有執行職務不力之情形，應由區分所有權人會議決議加以解任改選他人
       ，或由主管機關對其處以罰鍰，區分所有權人自不得此為由拒絕給付管理費
       ，被告以管理委員會就公寓大廈之未盡維護修繕之責拒交管理費，即無理由
       。
三、從而，原告請求被告給付管理費七萬八千四百元，及自起訴狀繕本送達翌日即九
    十二年二月十二日起至清償日止，按週年利率百分之五計算之遲延利息，即屬有
    據，應予准許。
四、本件係依小額訴訟程序為被告敗訴之判決，應依職權宣告假執行。
五、本件訴訟費用額一千一百十二元（裁判費八百六十四元、送達郵費二百四十八元
    ），由被告負擔。
中      華      民      國    九十二    年      六      月      五      日
                                    臺灣基隆地方法院基隆簡易庭
~B法      官  姚貴美
右為正本係照原本作成
如對本裁定抗告須於裁定送達後十日內向本院提出抗告狀
中      華      民      國    九十二    年      六      月      五      日
~B法院書記官  賴敏慧


司法院資訊處製作；財團法人民間司法改革基金會備份。
